臺灣高雄地方法院刑事判決　　　　　　　 96年度訴字第899號
公　訴　人　臺灣高雄地方法院檢察署檢察官
被　　　告　乙○○
　　　　　　　　　　（另案在臺灣高雄女子監獄執行中）
上列被告因違反毒品危害防制條例案件，經檢察官提起公訴（96
年度毒偵字第724 號），本院改依簡式審判程序審理，判決如下
：
    主  文
乙○○施用第一級毒品，累犯，處有期徒刑壹年。
    事  實
一、乙○○前於民國92年間，因偽造文書案件，經本院以92年度
    簡字第2213號判處有期徒刑5 月確定，經入監執行，原應於
    93年8 月24日縮刑期滿，嗣於93年8 月11日易科罰金執行完
    畢。其另於90年間因施用毒品案件，經依本院91年度毒聲字
    第876 號裁定令入勒戒處所施以觀察、勒戒後，認有繼續施
    用毒品之傾向，再依本院91年度毒聲字第1839號裁定令入戒
    治處所施以強制戒治，嗣因戒治期間屆滿3 月，戒治成效良
    好，無繼續戒治之必要，復依本院92年度毒聲字第510 號裁
    定停止戒治，於92年2 月20日停止其處分出監，所餘戒治期
    間交付保護管束，於92年4 月8 日保護管束期滿未經撤銷，
    以執行完畢論。詎乙○○仍不知悔改，復於前開強制戒治執
    行完畢釋放後5 年內，基於反覆持續施用第一級毒品海洛因
    之單一行為決意，自95年10月7 、8 日起，至同年11月30日
    為警採尿時回溯24小時內之某時止（不含為警逮捕之公權力
    拘束期間），在高雄市旗津區慈愛巷85號住處，以針筒注射
    之方式，施用第一級毒品海洛因多次。嗣於95年11月30日下
    午4 時許，因另涉詐欺案件，主動前往高雄市政府警察局鼓
    山分局旗津分駐所說明案情，且因其係列管之毒品調驗人口
    ，經採尿送驗結果，呈嗎啡陽性反應，始知上情。
二、案經高雄市政府警察局鼓山分局報請臺灣高雄地方法院檢察
    署檢察官偵查起訴。
    理  由
壹、程序部分：
一、本案被告乙○○所犯係死刑、無期徒刑、最輕本刑為3 年以
    上有期徒刑以外之罪，其於準備程序就前揭被訴事實為有罪
    之陳述，經受命法官告知簡式審判程序之旨，並聽取其與公
    訴人之意見後，本院認無不得或不宜改依簡式審判程序進行
    之情事，依刑事訴訟法第273 條之1 第項、第284 條之1 規
    定，裁定本案由受命法官獨任進行簡式審判程序，合先敘明
    。
二、查被告前於90年間，因施用毒品案件，經依本院91年度毒聲
    字第876 號裁定令入勒戒處所觀察、勒戒後，認有繼續施用
    毒品之傾向，再依本院91年度毒聲字第1839號裁定令入戒治
    處所施以強制戒治，嗣因戒治期間屆滿3 月，戒治成效良好
    ，無繼續戒治之必要，復依本院92年度毒聲字第510 號裁定
    停止戒治，於92年2 月20日停止其處分出監，所餘戒治期間
    交付保護管束，於92年4 月8 日保護管束期滿未經撤銷，以
    執行完畢論，此有臺灣高等法院被告前案紀錄表1 份在卷可
    稽，是被告前曾因施用毒品案件，於前揭強制戒治執行完畢
    釋放後5 年內，再犯本案施用毒品罪，業已符合93年1 月9
    日施行後之毒品危害防制條例第23條第2 項規定「於強制戒
    治執行完畢釋放後，五年內再犯施用毒品之罪」之起訴要件
    ，依法應予追訴論科。
貳、實體部分：
一、上揭犯罪事實，業據被告於偵訊及本院審理時供認不諱，且
    被告為警採集之尿液，經送請高雄市立凱旋醫院檢驗結果，
    呈嗎啡陽性反應，此有該院95年12月13日濫用藥物尿液檢驗
    報告、高雄市政府警察局鼓山分局95年查獲毒品案件嫌疑人
    尿液代碼- 姓名對照登記表各1 紙在卷可考，足徵被告任意
    性之自白與事實相符，應堪採信。本案事證已臻明確，被告
    犯行，堪以認定，應依法論科。
二、按海洛因屬毒品危害防制條例第2 條第2 項第1 款所定之第
    一級毒品，不得非法持有、施用，是核被告所為，係犯毒品
    危害防制條例第10條第1 項之施用第一級毒品罪。被告持有
    第一級毒品海洛因進而施用，其持有海洛因之低度行為，應
    為施用之高度行為所吸收，不另論罪。又查立法者針對特定
    刑罰規範之構成要件，即本質上具有反覆性者，倘行為人基
    於概括之犯意，在密切接近之一定時間及空間內反覆從事，
    已預設其本身係持續實行之複次行為，具備反覆、延續之行
    為特徵，故將之總括或擬制成一個構成要件之「集合犯」行
    為，因刑法評價上為構成要件之行為單數，應僅成立一罪。
    次查毒品具有成癮性、濫用性，立法實務首重以刑事處遇方
    式戒斷行為人毒癮，若無法收其實效，始依法追訴處罰。故
    施用毒品本身具備反覆、延續之行為特徵，持續多次施用毒
    品始為此類犯罪之典型或常態，於刑法評價上，施用毒品應
    僅成立一罪。有關行為人多次施用毒品之犯罪，實務前均依
    修正前刑法第56條連續犯之規定論以一罪，並加重其刑，惟
    因上開連續犯規定業經修正刪除，並自95年7 月1 日施行，
    其中修正理由說明四並載明「至連續犯之規定廢除後，對於
    部分習慣犯，例如竊盜、吸毒等犯罪，是否會因適用數罪併
    罰而使刑罰過重產生不合理之現象一節，在實務運用上應可
    參考德、日等國之經驗，委由學界及實務以補充解釋之方式
    ，發展接續犯之概念，對於合乎接續犯或包括的一罪之情形
    ，認為構成單一之犯罪，以限縮數罪併罰之範圍，用以解決
    上述問題」等語。本院認違反毒品危害防制條例案件之行為
    人行為本身即具有反覆實施之特性。行為人如受制於行為本
    身反覆實施之特性，基於反覆實行之犯意，在密切接近之一
    定時、地，持續實行單次或複次之施用毒品行為，應無反覆
    評價其行為而重覆處罰之必要。本案被告有如前所述之毒品
    前科，其自95年10月7 、8 日起，至同年11月30日為警採尿
    時回溯24小時內之某時止（不含為警逮捕之公權力拘束期間
    ），於密切接近之時、地，施用第一級毒品海洛因多次，此
    據被告供陳綦詳，顯見其確係出於反覆、延續施用海洛因之
    單一行為決意至明，在行為概念上，其多次施用海洛因之行
    為，應評價認係包括一罪之集合犯，較符合社會通念及刑法
    學理，附此敘明。另被告前於92年間，因偽造文書案件，經
    本院以92年度簡字第2213號判處有期徒刑5 月確定，經入監
    執行，原應於93年8 月24日縮刑期滿，嗣於93年8 月11日易
    科罰金執行完畢，此有臺灣高等法院被告前案紀錄表1 份在
    卷可參，其於有期徒刑執行完畢後5 年內，再故意犯本案有
    期徒刑以上之罪，為累犯，應依刑法第47條第1 項規定加重
    其刑。爰審酌被告施用毒品足以戕害身心健康，滋生其他犯
    罪，惡化社會治安，其經觀察、勒戒、強制戒治後，仍再度
    施用毒品，顯見其戒毒之意志不堅，自制力不佳，應有入監
    矯治之必要。惟念及被告施用毒品，戕害己身，本質上屬於
    病患性行為，且其犯後已坦承犯行，態度尚可等一切情狀，
    量處如主文所示之刑，以示懲儆。
據上論斷，應依刑事訴訟法第273 條之1 第1 項、第284 條之1
、第299 條第1 項前段，毒品危害防制條例第10條第1 項，刑法
第11條、第47條第1 項，判決如主文。
本案經檢察官甲○○到庭執行職務。
中　　華　　民　　國　　96　　年　　3 　　月　　26　　日
                  刑事第九庭    法　官  謝梨敏
以上正本證明與原本無異。
如不服本判決，應於判決送達後10日內，向本院提出上訴狀。
                                書記官  林志衡
中　　華　　民　　國　　96　　年　　3 　　月　　26　　日
附錄本判決論罪之法條：
毒品危害防制條例第10條
施用第1級毒品者，處6月以上5年以下有期徒刑。
施用第2級毒品者，處3年以下有期徒刑。
